臺灣高雄地方法院刑事判決　　　　　　 95年度重訴字第106號
公　訴　人　臺灣高雄地方法院檢察署檢察官
被　　　告　己○○
　　　　　　　　　　（現另案於臺灣臺東監獄東成分監執行）
選任辯護人　梁智豪　律師
上列被告因毒品危害防制條例案件，經檢察官提起公訴（95年度
偵字第19392 號），本院判決如下：
    主  文
己○○販賣第一級毒品，處有期徒刑拾陸年。扣案之第一級毒品
海洛因參拾肆包（合計淨重貳零捌點玖玖公克，空包裝總重貳捌
點伍陸公克）沒收銷燬之；扣案之化妝品盒壹個、空夾鏈袋肆大
包（內有大小空夾鏈袋壹佰柒拾個），均沒收。又施用第一級毒
品，處有期徒刑柒月。又施用第二級毒品，處有期徒刑月。扣
案之第二級毒品甲基安非他命貳包（重量分別為檢驗前零點壹貳
肆零公克、捌點貳柒參肆公克；檢驗後零點零伍柒肆公克、捌點
貳貳柒壹公克）沒收銷燬之。應執行有期徒刑拾陸年捌月。扣案
之第一級毒品海洛因參拾肆包（合計淨重貳零捌點玖玖公克，空
包裝總重貳捌點伍陸公克）、第二級毒品甲基安非他命貳包（重
量分別為檢驗前零點壹貳肆零公克、捌點貳柒參肆公克；檢驗後
零點零伍柒肆公克、捌點貳貳柒壹公克）沒收銷燬之；扣案之化
妝品盒壹個、空夾鏈袋肆大包（內有大小空夾鏈袋壹佰柒拾個）
，均沒收。
被訴販賣第二級毒品甲基安非他命部分無罪。
    事  實
一、己○○前於民國94年間因施用毒品案件，經本院以94年度毒
    聲字第2164號裁定送勒戒處所觀察、勒戒，經評定無繼續施
    用毒品之傾向，於94年10月月17日觀察勒戒執行完畢釋放，
    猶不知悔改，明知海洛因、甲基安非他命係分屬毒品危害防
    制條例第2 條第2 項所列之第一級、第二級毒品，不得非法
    持有、施用、販賣，仍於前揭觀察勒戒執行完畢釋放後5 年
    內，分別基於施用第一級毒品海洛因及第二級毒品甲基安非
    他命之犯意，於95年7 月20日下午7 時許，在高雄縣鳳山市
    鎮○街141 號，分別以將海洛因摻入香煙內燒烤及將甲基安
    非他命置入玻璃球燒烤後吸食其霧化氣體之方式，各施用海
    洛因及甲基安非他命1 次。另又基於販入第一級毒品海洛因
    再行賣出牟利之營利意圖，於95年7 月20日某時，在高雄市
    ○○路與瑞源路附近某遊藝場，以新台幣（下同）38萬元之
    價格，向綽號「阿凱」之不詳姓名男子購入海洛因5 包後，
    再行分裝伺機販售於不特定人牟利。嗣於同年7 月21日凌晨
    零時20分許，在高雄縣鳳山市鎮○街141 號旁，己○○見有
    員警上前盤查，因身上持有毒品，旋即逃逸，嗣於員警追捕
    中，有毒品海洛因及甲基安非他命自己○○持有之化妝品盒
    內散落於地，而為警逮捕，並當場查扣上揭販入之第一級毒
    品海洛因計34包（合計淨重208.99公克，空包裝總重28.56
    公克）、第二級毒品甲基安非他命2 包（重量分別為檢驗前
    0. 1240 公克、8.2734公克；檢驗後0.0754公克、8.2271公
    克），及其所有供藏置上開毒品之化妝品盒1 個，供分裝毒
    品所用之空夾鏈袋4 大包（內有大小空夾鏈袋170 個）。
二、案經高雄縣政府警察局鳳山分局報請臺灣高雄地方法院檢察
    署檢察官偵察起訴。
    理  由
壹、施用毒品部分：
一、上揭被告施用第一級毒品海洛因及第二級毒品甲基安非他命
    之犯罪事實，業據被告於警詢、偵訊及本院審理中坦承不諱
    ，且被告為警查獲後經警採集之尿液，經臺灣檢驗科技股份
    有限公司先後以酵素免疫分析法及氣相層析質譜儀法檢驗後
    ，確認均呈嗎啡及甲基安非他命陽性反應，有該公司95年8
    月7 日編號KＺ000000000000號濫用藥物尿液檢驗報告1 紙在
    卷可稽。而「施用海洛因、甲基安非他命後，其於尿液中排
    出之最長時限，受施用劑量、施用方式、個人體質及其代謝
    情況等因素影響，因個案而易，施用海洛因一般可檢出之最
    長時間為海洛因服用後2 至4 天；施用甲基安非他命一般可
    檢出之最長時間為甲基安非他命服用後1 至5 天」等情，有
    行政院衛生署管制藥品管理局91年8 月2 日管檢字第108443
    號函可查，足徵被告自白於為警查獲前即95年7 月20日下午
    7 時許，有施用海洛因及甲基安非他命等語，與事實相符。
    此外，有當場查扣之第一級毒品海洛因計34包（合計淨重20
    8.99公克，空包裝總重28.56 公克）、第二級毒品甲基安非
    他命2 包（重量分別為檢驗前0.1240公克、8.2734公克；檢
    驗後0.0754公克、8.2271公克），及其所有供藏置上開毒品
    之化妝品盒1 個，供分裝毒品所用之空夾鏈袋4 大包（內有
    大小空夾鏈袋170 個）。其中毒品部分經送鑑定結果，分別
    含有海洛因、甲基安非他命成分，有法務部調查局95年8 月
    17日調科壹字第220023925 號鑑定通知書、高雄市立凱旋醫
    院95年12月12日高市凱醫檢字第2952號濫用藥物成品檢驗鑑
    定書各一份在卷可稽。被告有於前揭時地分別施用第一級毒
    品海洛因及第二級毒品甲基安非他命之犯行，堪予認定。
二、被告前於94年間因施用毒品案件，經本院以94年度毒聲字第
    2164號裁定送勒戒處所觀察、勒戒，經評定無繼續施用毒品
    之傾向，於94年10月月17日觀察勒戒執行完畢釋放一情，有
    臺灣高等法院被告前案紀錄表在卷可稽，被告於5 年內再分
    別施用第一級毒品海洛因、第二級毒品甲基安非他命，依毒
    品危害防制條例第23條第2項規定，應予論罪科刑。
三、被告辯護人雖以：被告前於95年5 月30日20時16分許及同年
    7 月18日15時16分許各回溯24小時內之某2 個時點，分別施
    用第一級毒品海洛因及第二級毒品甲基安非他命之犯行，已
    經本院95年度訴字第2590號以施用毒品係屬集合犯之實質上
    一罪關係，各判處有期徒刑8 月、4 月確定，是前揭被告施
    用毒品之犯行，與上述已經判決確定之施用毒品犯行間亦屬
    集合犯之習慣犯性質，應為前揭確定判決效力所及，故應為
    免訴之判決，為被告辯護。惟查：學理上「包括一罪」概念
    中，關於「集合犯」之態樣，係指依一般社會通念，特定犯
    罪行為具有反覆實施之特性，立法者於制定刑罰法律之初，
    亦已認知該種行為類型之反覆性，而有意藉由法條中客觀構
    成要件之行為要素，涵括上開具有反覆實施特性之數個犯罪
    行為，仍僅接受一次刑法之評價為已足；然施用毒品之犯罪
    ，或為零星偶一之施用，是自難認立法者於制定刑罰法律之
    初，已認知該種行為類型之反覆性，且有意藉由法條中客觀
    構成要件之行為要素，涵括上開具有反覆實施特性之數個犯
    罪行為。基上，多次施用毒品犯罪之行為，當無論以「集合
    犯」之餘地，此時則應回歸一般刑法上行為單、複數之認定
    ，而予論罪科刑，較稱妥適。前揭辯護意指所述，本院不予
    採認，僅附此敘明。
貳、販賣第一級毒品部分：
一、訊據被告雖坦言前述扣案之第一級毒品海洛因為其所持而為
    警查獲之事實，惟辯稱：查扣之毒品是海洛因、甲基安非他
    命是友人假冒警察黑吃黑而來，事後由丁○○委託伊將查扣
    之毒品交還給陳百成云云。
二、經查：
  (一)被告95年7 月21日凌晨零時20分許，在高雄縣鳳山市鎮○街
    141 號旁，見員警上前盤查，因身上持有毒品，旋即逃逸，
    嗣於員警追捕中，有毒品海洛因及甲基安非他命自己○○持
    有之化妝品盒內散落於地，而為警逮捕，並當場查扣第一級
    毒品海洛因計34包、第二級毒品甲基安非他命2 包，及其所
    有供藏置上開毒品之化妝品盒1 個，供分裝毒品所用之空夾
    鏈袋4 大包（內有大小空夾鏈袋170 個）之事實，業據被告
    供承不諱，經核與證人即查獲員警戊○○於審理中所證述之
    情節相符（本院卷第159 、160 頁），並有扣案之第一級毒
    品海洛因34包、第二級毒品甲基安非他命2 包、化妝品盒1
    個及空夾鏈袋4大包可供佐證，上開事實堪予認定。
  (二)扣案之第一級毒品海洛因34小包，經送法務部調查局鑑定結
    果，合計淨重為208.99公克、空包裝總重為28.56 公克，純
    度29.24 ％，有法務部調查局95年8 月17日調科壹字第
    220023925號鑑定通知書在卷可稽。
  (三)被告於查獲後第一次警詢時陳稱：警方查獲之毒品均是伊所
    有，是向一綽號「阿凱」男子購買，是自己要施用；我是在
    高雄市○○路與瑞源路遊藝場遇到他，我事先以10萬元向綽
    號「阿凱」之男子購買，尚欠新台幣28萬元；海洛因是我要
    舒解情緒，安非他命是我工作時提振精神之用等語（警卷第
    18、19頁）；嗣於同日偵訊時亦陳稱：查獲毒品是在中正路
    日月新遊藝場向阿凱買的，我先給他10萬元，還欠他28萬元
    ，我是向他買5 大包，買回後再行分裝，我怕施用過量等語
    （偵卷第16頁），及至同日檢察官聲請羈押，承辦法官訊問
    時仍為相同之供述（聲羈卷第4 至6 頁），經核被告前揭供
    述情節大致相符，稽諸被告警詢時陳稱：是我交代綽號阿凱
    之男子，以海洛因加入葡萄糖混合後再拿給我，所以才會看
    起來數量很多之語（警卷第18頁），而查扣之白粉34包經送
    鑑定結果均含有海洛因成分，純度29.24 ％，有法務部調查
    局95年8 月17日調科壹字第220023925 號鑑定通知書在卷可
    稽，可徵被告所述扣案之毒品海洛因是向綽號「阿凱」之男
    子購買之情與事實相符。
  (四)被告於警詢及同日偵訊時雖坦承扣案之毒品海洛因是以38萬
    元之價格所販入，惟被告當時另辯稱所販入之毒品海洛因是
    供己施用云云，已詳敘如前。然被告事後於第二次警詢、偵
    訊及本院審理則翻異前詞，改以前揭情詞辯解，經核被告前
    後所辯之情已不相符，徵諸被告所辯稱「文哥」即證人丁○○交付扣案之毒品海洛因之時間、地點，一則稱是於95年7
    月19日下午16、17時許，在高雄縣鳳山市○○○路紫園汽車
    旅館前取得云云（偵卷第60頁）；一則稱是於95年7 月19日
    往上在高雄縣鳳山「紫園」汽車旅館216 號房內交付云云（
    偵卷第29頁）；嗣於本院準備程序時則改稱：查扣之海洛因
    是丁○○黑吃黑來的，他在我7 月18日被查獲的前一天交給
    我的，要我拿去還另一位朋友叫「陳百成」云云（本院卷第
    34頁），另於本院最後一次審理期日則又改稱：扣案之毒品
    是丁○○在7 月初某日在楊三慶家中拿給我云云（本院卷第
    197 頁），經核被告所稱丁○○交付毒品之時間、地點前後
    均不一致，被告所辯扣案之毒品是丁○○所交付之情是否可
    信，已然存疑。況經質諸證人丁○○、陳百成（已更名為甲○○）亦均否認有被告所指之情事。另據證人乙○○、丙○○於本院審理時一致證稱：曾於95年7 月中旬某日，與被告
    一同駕車至高雄縣鳳山市五甲某處鐵皮屋即楊三慶住處附近
    ，親眼目睹丁○○拿一包東西給被告，並據被告告知該包物
    品為海洛因，是要拿去給一位叫「百成」的人，並證述當時
    所看到之丁○○並未受傷等情，經核與被告於第二次警詢、
    偵訊及本院準備程序所陳如前所述丁○○交付毒品之時間、
    地點，亦均不相符合，佐以證人丙○○、乙○○供承被告是
    伊等2 人任職之葬儀社老闆一情，堪認證人丙○○、乙○○
    所為證言，是附和被告之詞，殊不足採。且從證人丙○○、
    乙○○2 人上開證言，亦可佐證被告何以於本院最後審理期
    日時始改稱：扣案之毒品是丁○○在7 月初某日在楊三慶家
    中拿給我云云。綜上論述，被告於本院審理所辯上開情詞，
    已有前述前後歧異或與證人證述之情不符之處，自不足採為
    有利於被告之認定。
  (五)被告於第一次警詢及同日偵訊時雖辯稱：扣案之毒品是買來
    供自己施用云云。惟查：按依文獻記載，人體若以海洛因摻
    於香煙內吸食代替注射，且已有癮，以較寬之標準衡量，每
    日消耗量亦不應超過400 毫克即0.4 公克，已經內政部衛生
    署函復司法機關之查詢函可考。而另扣案之海洛因純質淨重
    61.11 公克，亦足供1 人152 日之吸用量，足徵被告辯稱係
    供自己吸用，以其一次購入毒品之數量相較，已不可採。另
    觀之卷附扣押物品清冊所載34包海洛因之毛重分別有0.4 公
    克、0.6 公克、0.7 公克、1.8 公克、0.9 公克、1.0 公克
    、1.2 公克、1.3 公克、1.4 公克、1.5 公克、1.6 公克、
    3.8 公克、3.9 公克、4.2 公克、8.3 公克、11.6公克、38
    公克、42.4公克、42.5公克、47.3公克等不同分裝重量，苟
    被告係供自己長期施用，應妥為密封存放，以防受潮變質，
    何須大費周章予以分裝？且依據前揭函示說明，海洛因每日
    消耗量不應超過0.4 公克，而扣案之34包海洛因，其多數每
    包重量均已超過前述每日使用量，被告如此辯解，亦不符上
    情。佐以被告自承購買前述毒品，尚欠28萬元未付之語，足
    見被告購買毒品之資金拮据，自亦不可能為無償轉讓他人吸
    用而購入前開毒品甚明。則被告購入前開毒品既非單純供己
    吸用，亦不可能無償轉讓他人，而其將所販入之毒品予以分
    裝後之每包重量，多數亦均超過文獻所載每日使用量，顯非
    係供自己施用甚明。綜上所述，被告於短期間內無法吸用前
    開大量毒品，且購買毒品時所需資金拮据，其竟一次購入38
    萬元之毒品，並已將部分海洛因分裝，足徵被告於購入前開
    毒品之初，即有以營利之意圖販入後再俟機出售，以賺取價
    差，至臻明確。
、論罪科刑部分：
一、查海洛因及甲基安非他命，分屬毒品危害防制條例第2 條所
    稱之第一級及第二級毒品。又販賣毒品罪，並不以販入之後
    復行賣出為構成要件，只須以營利為目的，而將毒品買入者
    ，有一於此，其犯罪即經完成（司法院院解字第4077號解釋
    、最高法院25年非字第123 號判例、最高法院83年台非字第
    184 判例參照）。被告於大量販入前述毒品海洛因後即將之
    分裝，足見被告有於販入上開毒品後伺機販售他人意圖。況
    海洛因因政府嚴加取締，售價甚高，販賣之罪責甚重，衡情
    被告若非有營利意圖，應無甘冒被取締判處重刑之危險，從
    事該毒品之買賣，是被告有從販賣中賺取買賣差價牟利之意
    圖，彰彰甚明。被告意圖營利，於購入前開毒品海洛因後，
    雖尚未及時販出，惟依上開說明，仍應認被告成立販賣毒品
    罪。是核被告所為，係犯毒品危害防制條例第4 條第1 項之
    販賣第一級毒品罪。另被告前述施用第一級毒品海洛因及第
    二級毒品甲基安非他命之犯行，則係另犯同條例第10條第1
    項、第2 項之施用第一級、第二級毒品罪。被告持有毒品海
    洛因、甲基安非他命之低度行為，應為施用、販賣海洛因或
    施用甲基安非他命之高度行為所吸收，不另論罪。被告所犯
    上開三罪犯意各別，行為互異，應予分論併罰。資審究被告
    僅販入上開毒品海洛因，尚未賣出即為警查獲，並未造成他
    人及社會實質損害，所販賣之毒品數量遠不及一般大盤商、
    中盤商之持有量，而被告所犯販賣第一級毒品罪，法定本刑
    為死刑、無期徒刑，本院認以其犯罪情狀，量處最輕本刑無
    期徒刑仍嫌過重，其犯罪情狀與法定刑度相較，客觀上可引
    起一般人之同情，爰就所犯販賣第一級毒品罪部分依刑法第
    59條之規定，減輕其刑。爰審酌被告欲藉販賣毒品牟利，所
    持有毒品海洛因數量不少，對社會之潛在危害非微，且犯後
    否認犯行，圖卸刑責；及被告前已有施用毒品之不良素行，
    歷經觀察勒戒猶施用之，顯見其戒毒意志不堅，本不宜寬貸
    ，惟念其施用毒品乃自戕一己之身體健康，對社會造成之危
    害尚非直接鉅大，且犯後終知能坦承犯行，態度良好等一切
    情狀，分別量處如主文所示之刑，並定其應執行刑。扣案之
    第一級毒品海洛因計34包（合計淨重208.99公克，空包裝總
    重28.56 公克）、第二級毒品甲基安非他命2 包（重量分別
    為檢驗前0.1240公克、8.2734公克；檢驗後0.0754公克、8.
    2271公克），均依毒品危害防制條例第18條第1 項之規定，
    宣告沒收銷燬之。另扣案之化妝品盒1 個，空夾鏈袋4 大包
    （內有大小空夾鏈袋170 個），均係被告所有，且供其藏置
    、分裝毒品所用之物，爰依毒品危害防制條例第19條第1 項
    之規定諭知沒收。至送驗耗損之毒品部分，因已滅失，故不
    為沒收銷燬之宣告。
肆、無罪部分：
一、公訴意旨略以：被告己○○明知甲基安非他命係屬毒品危害
    防制條例第2 條第2 項第2 款所規定之第二級毒品，未經許
    可，不得販賣，竟基於販賣第二級毒品之概括犯意，自不詳
    時日起至95年7 月21日零時20分查獲時止，分向「阿凱」等
    真實年籍姓名不詳之人聯絡，以新台幣38萬元等代價，販入
    扣案之甲基安非他命，並伺機販售予不特定之人牟利。因認
    被告另涉犯毒品危害防制條例第4 條第2 項之販賣第二級毒
    品罪嫌。
二、按犯罪事實應依證據認定之，無證據不得認定犯罪事實，又
    不能證明被告犯罪或其行為不罰者，應諭知無罪之判決，刑
    事訴訟法第154 條第2 項及第301 條第1 項分別定有明文。
    又認定犯罪事實，所憑之證據，雖不以直接證據為限，間接
    證據亦包括在內，然無論直接或間接證據，其為訴訟上之證
    明，須於通常一般之人均不致於有所懷疑，而得確信其為真
    實之程度者，始得據之為有罪之認定，倘其證明尚未達到此
    一程度，而有合理性懷疑之存在時，即無從為有罪之認定，
    根據「罪證有疑，利於被告」之證據法則，即不得遽為不利
    於被告之認定（最高法院著有76年臺上字第4986號判例可資
    參照）；再按犯罪事實之認定，應憑真實之證據，倘證據是
    否真實尚欠明顯，自難以擬制推測之方法，為其判斷之基礎
    ，而認定犯罪事實之證據係指足以認定被告確有犯罪行為之
    積極證據而言，該項證據自須適合於被告犯罪事實之認定，
    始得採為斷罪資料（最高法院53年臺上字第656 號及29年上
    字第3105號判例可資參照）。
三、公訴意旨認被告尚涉犯前揭販賣第二級毒品罪嫌，無非係以
    被告於警詢及偵訊中之自白，扣案之甲基安非他命2 包及鑑
    定通知書為其主要論據。經訊據被告雖坦承其持有扣案之甲
    基安非他命為警查獲等情，惟堅詞否認有販賣第二級毒品甲
    基安非他命之犯行，辯稱：查扣之毒品是海洛因、甲基安非
    他命是友人假冒警察黑吃黑而來，事後由丁○○委託伊將查
    扣之毒品交還給陳百成云云。
四、經查：
  (一)被告曾於94年間因施用毒品案件，經本院以94年度毒聲字第
    2164號裁定送勒戒處所觀察、勒戒，經評定無繼續施用毒品
    之傾向，於94年10月月17日觀察勒戒執行完畢釋放一情，已
    論敘如前；另被告曾先後於95年5 月30日及同年7 月18日分
    別因施用第二級毒品甲基安非他命，為警查獲，並經本院判
    處罪刑確定在案，有本院95年度訴字第2590號刑事判決在卷
    為憑，且被告本次因持有前揭扣案之毒品為警查獲後，經驗
    尿結果亦有甲基安非他命陽性反應，亦已論述如前，被告確
    有施用第二級毒品甲基安非他命之毒癮，堪可認定。
  (二)按依文獻記載，甲基安非他命每日正常使用量在2.5 毫克至
    25毫克，其最低致死劑量為1 公克，亦已經內政部衛生署函
    復司法機關之查詢函可考，而依前揭說明，本件為警查獲之
    甲基安非他命2 包，檢驗前之重量分別為0.1240公克、8.27
    34公克，合計重量僅8.3974公克，數量不多，被告於第一次
    警詢及同日偵訊時陳稱：扣案之甲基安非他命是供自己施用
    之語，徵諸前述甲基安非他命之每日正常使用量，並非不可
    採信。
  (三)被告於本院審理時所辯上開情詞，雖有前揭前後歧異，或與
    證人證述情節不符之處，而為本院所不採。然被告於第一次
    警詢及同日偵訊時所辯扣案之甲基安非他命是供己施用之情
    ，尚符合常情，故尚難僅以被告購入扣案數量不多之甲基安
    非他命一情，即遽認被告販入扣案之甲基安非他命之初，即
    有販賣營利之意圖。
  (四)綜上所述，公訴人僅憑扣案之毒品甲基安非他命2 包，即認
    被告有販賣甲基安非他命營利之意圖，所舉事證顯不足排除
    合理性之懷疑，而達於通常一般人均不至於有所懷疑，堪予
    確信其已臻真實之程度，揆諸前揭規定及說明，當無從據以
    為被告有罪之認定。此外，復查無其他積極事證足資認定被
    告確有販入第二級毒品甲基安非他命，再行販出牟利之不法
    意圖，既不能證明被告有販入第二級毒品再行販出之營利意
    圖，依法自應為無罪判決之諭知。
據上論斷，應依刑事訴訟法第299 條第1 項前段、第301 條第1
項，毒品危害防制條例第4 條第1 項、第10條第1 項、第2 項、
第18條第1 項、第19條第1 項，刑法第11條前段、第59條、第51
條第5 款，判決如主文。
本案經檢察官呂建興到庭執行職務。
中　　華　　民　　國　　96　　年　　4 　　月　　30　　日
            鳳山刑事第一庭審判長法  官  黃三友
                                法  官  林永村
                                法　官  陳盈吉
以上正本證明與原本無異。
如不服本判決，應於判決送達後10日內，向本院提出上訴狀。
                                書記官  趙美玲
中　　華　　民　　國　　96　　年　　4 　　月　　30　　日
附錄本判決論罪科刑法條：
毒品危害防制條例第4 條第1 項
製造、運輸、販賣第一級毒品者，處死刑或無期徒刑；處無期徒
刑者，得併科新台幣1,000 萬元以下罰金。
毒品危害防制條例第10條
施用第一級毒品者，處 6 月以上 5 年以下有期徒刑。
施用第二級毒品者，處 3 年以下有期徒刑。
